【裁判字號】    92,交簡上,26
【裁判日期】    921119
【裁判案由】    過失致死
【裁判全文】
臺灣雲林地方法院刑事判決                        九十二年度交簡上字第二六號
    上  訴  人  臺灣雲林地方法院檢察署檢察官
    被      告  丁○○
右列上訴人因被告過失致死案件，不服本院九十二年度交簡字第三一號中華民國九十
二年六月十七日第一審簡易判決（起訴案號：臺灣雲林地方法院檢察署九十一年度偵
字第三九六九號、五二四七號；原審原審理案號：九十二年度交訴字第一一號）提起
上訴，本院管轄第二審之合議庭逕依通常程序為第一審判決如左：
    主  文
原判決撤銷。
丁○○從事業務之人，因業務上之過失致人於死，處有期徒刑捌月。
    事  實
一、丁○○係遠通遊覽客運股份有限公司司機，為從事駕駛業務之人，於民國（下同
    ）九十一年八月三十一日二時四十五分許，駕駛車牌號碼ＺＺ─八八一號營業大
    客車欲前往雲林縣斗六市搭載旅客，沿國道三號斗六交流道進入匝道時，應注意
    汽車行駛時，駕駛人應注意車前狀況，並隨時採取必要之安全措施，而依當時天
    候晴、夜間有照明、路面乾燥、無缺陷、無障礙物情形下，並無不能注意之情事
    ，竟疏於注意，於行進入該匝道時，適因簡正豐（過失致死部分，另經檢察官為
    不起訴處分）所駕駛車牌號碼Ｖ二─四二三二號自小貨車（下稱簡正豐車）其內
    搭載劉家妤，翻覆於該匝道路邊線旁，劉家妤爬出車外求救，並攔下路過張淵甥
    所駕駛ＦＤ─五九六六號之自小客車（下稱張淵甥車）協助，張淵甥則暫停於該
    匝道處之簡正豐車前方並下車予以協助，丁○○竟疏未注意該匝道車前事故狀況
    ，而未採取必要之安全措施，仍以時速五十公里以上之速度駛出該匝道車道邊線
    ，致其車頭撞擊簡正豐車底盤又撞擊張淵甥車尾，造成張淵甥受有頭、胸部挫傷
    ，顱內出血等傷害，經送醫後，延至同年九月七日零時二十分死亡，而劉家妤亦
    受有顱內出血、胸腹腔內出血傷害，經送醫後於同日十一時十三分不治死亡。
    本件事故發生後丁○○委託路人報警，在偵查犯罪職務之機關或公務員尚未查知
    犯罪人前，向到場處理之內政部警政署國道公路警察局第七警察隊自首，並接受
    裁判。
二、案經臺灣台中地方法院檢察署呈請臺灣高等法院檢察署令轉臺灣雲林地方法院檢
    察署檢察官相驗後自動檢舉以及張淵甥之父丙○○、劉家妤之夫甲○○訴由臺灣
    雲林地方法院檢察署檢察官偵查起訴，經本院詢問後，被告自白犯罪，改依簡易
    判決處刑。
    理  由
一、右揭事實，業據被告於警訊、偵查及本院調查、審理時，坦承不諱，復經告訴人
    於警訊、偵查及本院調查、審理時，指訴綦詳，且有道路交通事故調查表、照片
    四十六幀、相驗報告書、臺灣台中地方法院檢察署及臺灣雲林地方法院檢察署驗
    斷書、相驗屍體證明書、勘驗筆錄、彰化基督教醫院法醫參考病歷摘要、通運客
    車租賃公司行程表、行車記錄卡在卷可憑。
三、按行車速度依標誌或標線之規定；汽車行駛時，駕駛人應注意車前狀況，並隨時
    採取必要之安全措施，道路交通安全規則第九十三條第一項本文、第九十四條第
    三項分別定有明文。被告駕車依法即負有前開注意義務，而當時天候晴、夜間有
    照明、路面乾燥、無缺陷、無障礙物之情形下，按其情形被告顯無不能注意之情
    事，詎其未遵守規定，且疏未注意該匝道處速限為四十公里及其前方有車禍事故
    之車前狀況，致發生本件車禍，其有過失甚明。縱使被害人張淵甥所駕駛之自小
    客車為非故障車輛，違規停放於國道三號斗六交流道南向匝道處，構成進入該匝
    道來車之路障而有與之發生碰撞之危險，此際亦負有應注意管制規定之義務，以
    避免該危險之發生，且無任何致其不能注意之情事，其疏未注意而貿然停車於該
    匝道處而遭被告駕車撞擊，堪認亦有未注意管制規定而任意違規停車之過失，其
    過失並為本件車禍發生之原因，然被告於本件車禍之發生，已有過失，有如前述
    ，因此雖被害人張淵甥於本件肇事，亦有原因力，並不影響被告自己之過失。至
    被害人劉家妤僅為簡正豐車乘客，對本件車禍並無任何行為或原因力之介入，自
    難指其與有過失。而被害人劉家妤、張淵甥又係因本次車禍而死亡，其等死亡與
    被告之過失行為間顯有相當因果關係，被告自應負過失致人於死之罪責。本件事
    證明確，被告犯行可以認定，應依法論科。
四、被告既係從事駕駛業務之汽車駕駛人，其應注意能注意而未注意，並造成被害人
    死亡之結果，核其所為，係犯刑法第二百七十六條第二項之業務過失致人於死罪
    。被告一行為觸犯二個過失致人於死罪名，係屬想像競合犯，應依法從一重論處
    過失致人於死罪名。又被告於肇事後在有偵辦犯罪職務之公務員發覺前，主動向
    警員自首而受裁判，有臺灣台中地方法院檢察署九十一年度相字第一二一二號詢
    問筆錄在卷可稽，符合自首之規定，應依刑法第六十二條前段規定減輕其刑。原
    審對被告論罪科刑，固非無見。惟查，被告於該匝道處，超速行駛，及被害人張
    淵甥疏未注意貿然違規停車於匝道處之過失亦為本件車禍發生之原因，前已述明
    ，原審漏未論此，顯有未洽，再者，本件車禍肇致二位被害人死亡，對二位被害
    者家屬所造成之傷害非輕，乃原審僅判處被告有期徒刑四月，顯然過於輕縱，量
    刑難謂為妥適。檢察官上訴意旨執此指陳原審判決不當，為有理由，自應由本院
    將原判決撤銷改判。爰審酌被告過失情節之輕重，被害人張淵甥受有頭、胸部挫
    傷，顱內出血等傷害，經送醫後死亡，而被害人劉家妤亦受有顱內出血、胸腹腔
    內出血傷害，亦於送醫後死亡，被告迄未與被害人張淵甥之家屬和解賠償損害及
    其犯後坦白認罪之態度等一切情狀，量處如主文所示之刑。
五、因原審量刑過輕，已有不當，且本案既於審判中發現認定之事實顯然與檢察官據
    以求處罪刑之事實，部分有所不符，足認檢察官之聲請簡易判決處刑顯不適當，
    具有刑事訴訟法第四百五十一條之一第四項但書所列不得以簡易判決處刑情形之
    一，依同法第四百五十二條規定應適用通常程序審判之，又對於簡易判決之上訴
    ，準用刑事訴訟法第三編第一章及第二章之規定，管轄第二審之地方法院合議庭
    受理簡易判決上訴案件，應依通常程序審理，其認案件有刑事訴訟法第四百五十
    二條之情形者，應撤銷原判決，逕依通常程序為第一審判決，法院辦理刑事訴訟
    簡易案件應行注意事項第十四項設有明文。故應由本院逕依通常程序為第一審判
    決，併此敘明。
據上論斷，應依刑事訴訟法第四百五十五條之一第三項、第三百六十九條第一項前段
、第三百六十四條、第二百九十九條第一項前段，刑法第二百七十六條第二項、第五
十五條、第六十二條前段，罰金罰鍰提高標準條例第一條前段，判決如主文。
本案經檢察官乙○○到庭執行職務。
中      華      民      國      九十二    年    十一    月     十九     日
                                臺灣雲林地方法交通法庭
                                    審判長法官  吳  福  森
                                        法  官  劉  為  丕
                                        法  官  陳  婉  玉
右正本證明與原本無異。
如不服本判決，應於判決送達後十日內向本院提出上訴狀（應附繕本）。「切勿逕送
上級法院」。
告訴人或被害人對於判決如有不服具備理由請求檢察官上訴者，其上訴期間之計算係
以檢察官收受判決正本之日期為準。
                                        書記官  徐  基  典
中      華      民      國      九十二    年    十一    月     十九     日
附錄本案論罪科刑法條全文：
中華民國刑法第二百七十六條（過失致死罪）
因過失致人於死者，處二年以下有期徒刑、拘役或二千元以下罰金。
從事業務之人，因業務上之過失犯前項之罪者，處五年以下有期徒刑或拘役，得併科
三千元以下罰金。


司法院資訊處製作；財團法人民間司法改革基金會備份。
